【裁判字號】    98,簡上,104
【裁判日期】    980605
【裁判案由】    詐欺
【裁判全文】
臺灣新竹地方法院刑事判決             98年度簡上字第104號
上  訴  人  臺灣新竹地方法院檢察署檢察官
被      告  丙○○
上列上訴人因詐欺案件，不服本院新竹簡易庭於中華民國97年12
月31日所為之97年度竹簡字第1698號第一審簡易判決（聲請簡易
判決處刑案號：臺灣新竹地方法院檢察署97年度偵字第6780號、
第6918號），而提起上訴，臺灣板橋地方法院檢察署檢察官並移
送併案審理（98年度偵字第3218號），本院管轄第二審之合議庭
判決如下：
    主  文
原判決撤銷。
丙○○幫助意圖為自己不法之所有，以詐術使人將本人之物交付
，處拘役伍拾伍日，如易科罰金，以新臺幣壹仟元折算壹日。緩
刑貳年。
    事  實
一、丙○○明知一般人無故取得他人金融帳戶使用之行徑常與財
    產犯罪之需要密切相關，可預見提供自己的帳戶予不相識之
    人使用，可能幫助該不詳之犯罪集團掩飾其自己犯罪所得財
    物，竟基於幫助詐欺取財之犯意，透過刊登在報紙廣告欄上
    之電話與某真實姓名年籍不詳，自稱「林小姐」之成年女子
    聯絡後，相約於民國97年7 月中旬某日（聲請簡易判決處刑
    書誤載為97年7 月19日某時），在新竹縣竹東鎮下公館某公
    車站牌見面，談妥以1個月新臺幣（下同）40,000 元，由「
    林小姐」先給付3,000 元之代價，將其在臺灣土地銀行竹東
    分行所開立之000000000000號帳戶存摺、提款卡及密碼交付
    予「林小姐」，作為提、存款及匯款使用，以此方式幫助「
    林小姐」等不詳姓名年籍之人所組成之詐欺集團於為詐欺犯
    罪行為時，得以掩飾其等犯罪所得之財物，而使偵查機關不
    易追查。嗣「林小姐」等詐欺集團成員，旋於如附表編號一
    、二、三所示時間，分別以如附表所示之手段，接續詐騙鄭
    伊紋、甲○○及乙○○，而鄭伊紋、甲○○、乙○○均一時
    不察，聽從詐欺集團成員指示，分別轉帳20,200 元、9,000
    元、9,983 元至丙○○前開帳戶內，鄭伊紋、甲○○、乙○○事後始發覺被騙，惟鄭伊紋、甲○○所匯出之款項早已經
    「林小姐」等詐欺集團成員提領一空，乙○○則於匯款不久
    即發覺有異，旋撥打電話通知銀行止付並報警處理。
二、案經新竹縣警察局竹北分局、臺北縣政府警察局海山分局報
    請臺灣新竹地方法院檢察署檢察官偵查聲請以簡易判決處刑
    及臺灣板橋地方法院檢察署檢察官偵查移送併案審理。
    理  由
一、證據能力部分：
    按被告以外之人於審判外之言詞或書面陳述，除法律另有規
    定者外，不得作為證據，刑事訴訟法第159條第1項固有明文
    規定。另被告以外之人於審判外之陳述，雖不符刑事訴訟法
    第159條之1至之4 之規定，惟經當事人於審判程序同意作為
    證據，法院審酌該言詞陳述或書面陳述作成時之情況，認為
    適當者，亦得為證據，復為同法第159條之5第1 項所明定。
    本件被告於本院準備程序及審理時，均表示對於檢察官所提
    各項證據方法之證據能力並無意見，本院審酌上開各該證據
    均非非法取得之證據，並無證據力明顯過低之情形，復經本
    院於審判期日就上開證據進行調查、辯論，依法自有證據能
    力，合先敘明。
二、認定事實所憑之證據及認定之理由：
(一)、被告於本院審理時之自白，證明：被告確實有將自己如上開
    事實欄所載之帳戶存摺、提款卡及密碼出售並交付予不認識
    的「林小姐」使用之事實。
(二)、被害人鄭伊紋、甲○○於警詢中之指訴及報案紀錄，證明：
    被害人鄭伊紋、甲○○均因上網購買行動電話而陷於錯誤，
    分別於如附表編號一、二所示之時間，依指示將自己帳戶內
    的存款匯至被告上開帳戶內之事實。
(三)、被害人乙○○於警詢中之指訴、本院準備程序時之供述及報
    案紀錄，證明：被害人乙○○先與詐欺集團成員「BOBO」以
    MSN聊天後相約見面，2人見面前，「BOBO」即以電話告知被
    害人乙○○其係援交妹，指示被害人乙○○須至提款機前操
    作確認身分，使被害人乙○○陷於錯誤，依指示至提款機前
    將自己帳戶內的存款匯至被告提供的上開帳戶內之事實。
(四)、安泰商業銀行客戶自動化交易轉出明細資料、ATM （自動櫃
    員機）交易明細表、被告上開帳戶之開戶資料與資金往來紀
    錄各1 份，證明：被害人鄭伊紋、甲○○、乙○○確實有於
    如附表所示之時間，分別匯款20,200元、9,000元、9,983元
    至被告上開帳戶，而被害人鄭伊紋、甲○○所匯之款項，旋
    即遭人領取之事實。
三、撤銷改判之理由：
    原審對被告論罪科刑，固非無據，惟被告除原審所認定於97
    年7月20日幫助詐欺被害人鄭伊紋、甲○○外，尚於97年7月
    21日幫助詐欺被害人乙○○，此部分與原審所認定之事實有
    事實上一罪關係（如後述），為原審所不及審酌，自有未洽
    ，檢察官上訴指摘原審未及審酌被告幫助詐欺被害人乙○○
    之犯行為有理由，自應由本院將原判決予以撤銷改判。
四、自為判決之論罪科刑理由：
(一)、按刑法上之幫助犯，係對於犯罪與正犯有共同之認識，而以
    幫助之意思，對於正犯資以助力，而未參與實施犯罪之行為
    者而言，最高法院88年度台上字第1270號判決可供參考。查
    本件由不詳人士所組成之詐欺集團在網路上兜售行動電話或
    以確認身分為由，誆騙被害人鄭伊紋、甲○○、乙○○，致
    其等不疑有他而陷於錯誤，分別在詐騙集團人員指示下將上
    述款項匯入被告之上開帳戶中，被告顯基於幫助之犯意，提
    供其在郵局開戶之帳戶存摺、提款卡及密碼予該詐欺集團，
    由該詐欺集團以詐術使被害人鄭伊紋、甲○○、乙○○陷於
    錯誤，而轉帳至被告所提供之上開郵局帳戶內，再經由該詐
    欺集團提領，並無證據證明被告有直接參與詐欺取財犯行之
    構成要件行為。是核被告上開所為，係幫助「林小姐」等詐
    欺集團成員犯刑法第339條第1項之詐欺取財罪。被告幫助該
    詐欺集團犯前開罪名，為刑法第30條第1項所定之幫助犯。
(二)、被告以一幫助詐欺取財行為，使詐欺集團成員得以分別詐騙
    被害人鄭伊紋、甲○○、乙○○等人，致其等陷於錯誤，因
    而交付財物，其中被害人雖有3 人，惟被告提供帳戶舉措僅
    有1 次，應僅認構成一個幫助詐欺取財行為。又被告係幫助
    他人犯罪，爰依刑法第30條第2 項之規定，按正犯之刑減輕
    之。
(三)、併予審酌：
    被告以一幫助詐欺取財行為，使詐欺集團成員得據以於97年
    7 月21日詐欺被害人乙○○部分雖未據起訴，惟該詐欺集團
    成員於97年7月20日及21日先後3次利用電腦網路詐欺之行為
    ，顯係以接續之意思，於密接之時間、地點，以類似方法分
    別犯同一之罪，為接續犯，屬實質上一罪，公訴人認具有想
    像競合犯之裁判上一罪，容有誤會，而被害人乙○○部分雖
    未據起訴，惟該部分與聲請簡易判決處理書所載犯罪事實，
    有事實上一罪關係，為起訴效力所及，本院自應一併加以審
    理。
(四)、爰審酌被告無何前科之素行、貪圖小利提供自己帳戶幫助詐
    騙集團對他人詐欺取財之犯罪動機與目的、所為助長犯罪集
    團惡行，增加被害人求償困難、造成被害人鄭伊紋、甲○○
    、乙○○遭詐騙之損失程度及坦認犯行，態度尚可等一切情
    狀，量處如主文所示之刑，並諭知如易科罰金之折算標準，
    以資懲儆。
(五)、末查，被告前未曾受有期徒刑以上刑之宣告，有臺灣新竹地
    方法院檢察署刑案資料查註紀錄表及臺灣高等法院被告全國
    前案紀錄表各1份在卷足參，而被告於事發後之98年2月16日
    ，分別賠償被害人鄭伊紋10,000元、甲○○4,500 元，用以
    補償其等損失，被害人鄭伊紋、乙○○且已原諒被告，有被
    害人鄭伊紋傳真資料、本院98年4月8日準備程序筆錄各1 份
    及郵政跨行匯款申請書2 份在卷可憑。經考量被告本身有正
    常工作，僅為了籌錢繳納子女學費而犯本案，其亦無前科紀
    錄，經此次偵、審過程之教訓，當知警惕，認其應無再犯之
    虞，本院認對其所宣告之刑以暫不執行為適當，爰併予諭知
    緩刑2年，以勵自新。
五、適用之法律：
(一)、刑事訴訟法第455條之1第1項、第3項、第369條第1項前段、
    第364條、第299條第1項前段。
(二)、刑法第339條第1項、第30條第1項前段、第2 項、第41條第1
    項前段、刑法第74條第1項第1款。
(三)、刑法施行法第1條之1第1項、第2項前段。
本案經檢察官張嘉宏到庭執行職務。
中    華    民    國    98    年    6     月     5    日
              刑事第六庭  審判長法  官  遲中慧
                                法  官  黃美盈
                                法  官  林昌義
以上正本證明與原本無異。
不得上訴。
中    華    民    國    98    年    6     月     5    日
                                書記官  黃詩傑
附錄本案論罪科刑實體法條全文：
刑法第339條第1項：
意圖為自己或第三人不法之所有，以詐術使人將本人或第三人之
物交付者，處5年以下有期徒刑、拘役或科或併科1,000元以下罰
金。
附表：
一、詐欺集團成員於雅虎奇摩網站上，刊登出售第2代Apple iph
    one 3G手機之訊息，使鄭伊紋陷於錯誤，於97年7 月20日上
    午10時許，在網路上出價20,200元購買，並於同日上午11時
    16分許，依指示匯款20,200元至前開丙○○之帳戶內。
二、詐欺集團成員於雅虎奇摩網站上，刊登出售iphone手機之訊
    息，使甲○○陷於錯誤，於97年7 月20日中午某時，在網路
    上上以18,080元購買，旋於同日下午1 時許，依指示先行匯
    款9,000元至前開丙○○之帳戶內。
三、詐欺集團成員「BOBO」於97年7月21日上午以MSN與乙○○聊
    天後相約見面，待取得乙○○之行動電話號碼後，向乙○○
    表示其係援交妹，指示乙○○須至提款機前操作確認身分，
    使乙○○陷於錯誤，於同日下午3時40分許，匯款9,983元至
    前開丙○○之帳戶內。


司法院資訊處製作；財團法人民間司法改革基金會備份。
